臺灣臺北地方法院刑事判決　　　　　　 95年度交易字第893號
公　訴　人　臺灣臺北地方法院檢察署檢察官
被　　　告　甲○○
　　　　　　　　　　　, 16.
上列被告因公共危險案件，經檢察官聲請以簡易判決處刑（95年
度撤緩偵字第206號），惟因承辦法官認為不宜逕以簡易程序為
之，簽請改依通常程序進行，嗣因被告於準備程序時就被訴事實
為有罪陳述，經本院合議庭裁定由受命法官獨任以簡式審判程序
審理，茲判決如下：
    主  文
甲○○服用酒類，不能安全駕駛動力交通工具而駕駛，處拘役
拾日，如易科罰金，以銀元佰元即新臺幣玖佰元折算壹日。
    事  實
本案之犯罪事實均引用起訴書犯罪事實欄之記載（如附件）。
    理  由
一、程序部分：
    本案被告甲○○所犯係死刑、無期徒刑、最輕本刑為三年以
    上有期徒刑以外之罪，其於本院準備程序中就被訴事實為有
    罪之陳述，經本院合議庭裁定由受命法官獨任依簡式審判程
    序，並獨任進行協商程序而為判決，先予敘明。
二、得心證之理由：
    上開犯罪事實，業據被告甲○○於本院進行準備程序及審理
    程序時坦白承認，且被告於為警方查獲時經以酒精濃度測試
    器加以測試之結果，其呼氣所含之酒精濃度高達每公升零點
    三四毫克，有酒精濃度檢測單一紙可據，依行政院國軍退除
    役官兵輔導委員會臺北榮民總醫院八十八年八月五日（八八
    ）北總內字第二六八六八號函所附呼氣酒精濃度之中毒症狀
    列表所示，於飲酒後呼氣中酒精濃度逾每公升零點二五毫克
    時，將出現輕度協調功能降低之現象，影響駕駛之安全性，
    而被告所測得之數值復高於此，顯然對其安全駕駛之能力有
    所妨害。本案事證明確，被告前開犯行洵堪認定，應予依法
    論科。
三、被告行為後，前於民國九十四年二月二日修正公布之刑法，
    已自九十五年七月一日起施行，另刑法施行法亦於九十五年
    六月十四日增訂該法第一條之一規定，並自九十五年七月一
    日施行。其中修正後刑法第二條之規定，乃係關於新舊法比
    較適用之準據法，其本身無關行為可罰性要件之變更，故於
    九十五年七月一日刑法修正施行後，如有涉及比較新舊法之
    問題，即應逕依修正後刑法第二條第一項規定，為「從舊從
    輕」之比較（最高法院九十五年度第八次刑事庭會議決議意
    旨參照）。經查：
  (一)刑法第一百八十五條之三不能安全駕駛動力交通工具而駕駛
    罪，雖未修正，然於上開刑法及其施行法修正施行前，刑法
    第一百八十五條之三所定罰金刑部分之法定刑度既已於八十
    八年四月二十一日修正為銀元三萬元即新臺幣九萬元以下，
    則應依該修正之刑度為本條項之最高度刑（依罰金罰鍰提高
    標準條例第五條後段，上開罰金之數額不適用同條例第一條
    提高倍數之規定），而該條項最低刑度則依修正前刑法第三
    十三條第五款規定，應為銀元一元即新臺幣三元以上。嗣因
    刑法施行法第一之一條已增訂：「中華民國九十四年一月七
    日刑法修正施行後，刑法分則所定罰金之貨幣單位為新臺幣
    ；九十四年一月七日刑法修正時，刑法分則編未修正之條文
    定有罰金者，自九十四年一月七日刑法修正施行後，就其所
    定數額提高為三十倍，但七十二年六月二十六日至九十四年
    一月七日新增或修正之條文，就其所定數額提高為三倍。」
    ，而此規定係在替代罰金罰鍰提高標準條例部分條文，與適
    用罰金罰鍰提高標準條例之結果相同，對於被告而言並不發
    生有利或不利之問題，僅係將貨幣單位由銀元改為新臺幣，
    並非法律變更刑度之條文，當無須就新舊法比較，應逕適用
    之（臺灣高等法院暨所屬法院九十五年法律座談會刑事類提
    案第十七號研討結果參照）。又修正後刑法第三十三條第五
    款亦已將罰金刑調整為新臺幣一千元以上，以百元計算，故
    依前述標準換算，修正後刑法第一百八十五條之三之罰金刑
    法定刑度已變更為「新臺幣九萬元以下、一千元以上」，是
    比較修正前後刑度結果，應以修正前之規定對被告較為有利
    ，揆諸前揭刑法第二條第一項前段規定，即應適用修正前之
    刑法第三十三條第五款之規定。
四、核被告所為，係犯刑法第一百八十五條之三服用酒類不能安
    全駕駛動力交通工具而駕駛之公共危險罪。爰審酌被告為具
    通常智識之成年人，對於酒後不能駕車，及酒醉駕車之危險
    性，應有相當之認識，詎其明知飲酒後已不能安全駕駛，猶
    駕車上路，嚴重缺乏尊重其他用路人生命、財產安全之觀念
    ，惟其行為當時並無前科，素行尚佳，事後坦承其犯行，態
    度良好等一切情狀，量處如主文所示之刑。又被告行為時之
    易科罰金折算標準，修正前罰金罰鍰提高標準條例第二條前
    段（現已刪除）規定，就其原定數額提高為一百倍折算一日
    ，則本案被告行為時之易科罰金折算標準，應以銀元一百元
    至三百元折算一日，經折算為新臺幣後，應以新臺幣三百元
    至九百元折算為一日。惟九十五年七月一日修正公布施行之
    刑法第四十一條第一項前段則規定：「犯最重本刑為五年以
    下有期徒刑以下之刑之罪，而受六個月以下有期徒刑或拘役
    之宣告者，得以新臺幣一千元、二千元或三千元折算一日，
    易科罰金。」比較修正前後之易科罰金折算標準，以九十五
    年七月一日修正公布施行前之規定，較有利於被告，則應依
    刑法第二條第一項前段，適用修正前刑法第四十一條第一項
    前段。本案既仍適用修正前刑法第四十一條第一項前段之規
    定定被告易科罰金之折算標準，自仍應適用修正前罰金罰鍰
    提高標準條例第二條之規定提高折算之罰金數額，諭知以新
    臺幣九百元折算一日為易科罰金之折算標準，且為免與刑法
    第四十一條第一項修正施行後所定易科罰金折算標準改採新
    臺幣計算產生混淆誤解起見，另引用現行法規所定貨幣單位
    折算新臺幣條例第二條明定易科罰金折算標準及折算新臺幣
    之數額，以資明確。
據上論斷，應依刑事訴訟法第四百五十二條、第二百七十三條之
一第一項、第二百九十九條第一項前段，刑法第二條第一項前段
、第一百八十五條之三、修正前刑法第四十一條第一項前段，刑
法施行法第一條之一，修正前罰金罰鍰提高標準條例第二條，現
行法規所定貨幣單位折算新臺幣條例第二條，逕以簡易判決如主
文所示之刑。
本案經檢察官蕭方舟到庭執行職務。
中　　華　　民　　國　　96　　年　　1 　　月　　31　　日
　　　　　　　　  交通法庭    法　官　林柏泓
如不服本判決，應於判決送達後10日內，向本院提出上訴狀。
以上正本證明與原本無異。
　　　　　　　　　　　　　　　書記官　柯貞如
中　　華　　民　　國　　96　　年　　1 　　月　　31　　日
附錄本判決論罪科刑法條全文
刑法第一百八十五條之三：
服用毒品、麻醉藥品、酒類或其他相類之物，不能安全駕駛動力
交通工具而駕駛者，處一年以下有期徒刑、拘役或三萬元以下罰
金。
